【裁判字號】    98,交上訴,1822
【裁判日期】    981008
【裁判案由】    肇事逃逸罪等
【裁判全文】
臺灣高等法院臺中分院刑事判決      98年度交上訴字第1822號
上  訴  人  臺灣臺中地方法院檢察署檢察官
被      告  乙○○
                    國民
上列上訴人因被告犯肇事逃逸罪等案件，不服臺灣臺中地方法院
98年度交訴字第117號中華民國98年6月24日第一審判決（起訴案
號：臺灣臺中地方法院檢察署98年度偵字第8512號），提起上訴
，本院判決如下：
    主  文
原判決撤銷。
乙○○犯過失傷害罪，處有期徒刑月；又犯肇事逃逸罪，處有
期徒刑玖月。應執行有期徒刑拾壹月。
    事  實
一、乙○○於民國（以下同）98年2月12日上午7時2分許，駕駛
    車牌號碼MQ-4967號自小客車（登記為郭秀英所有），沿臺
    中市○區○○路由太平路往文武街方向行駛，行經臺中市○
    ○路50之3號前時，本應注意汽車行駛時，駕駛人應注意車
    前狀況，並隨時採取必要之安全措施，而依當時天候晴，日
    間自然光線、柏油路面乾燥、無缺陷、視距良好，亦無不能
    注意情事，竟因精神狀況不佳而疏未注意及此，適有丙○○
    騎乘KYG-912號重型機車，沿同路段同向行駛於乙○○所駕
    駛上開自小客車右前方，導致所駕駛自小客車右前車頭自後
    追撞丙○○所騎乘上開機車左後車尾，致丙○○人、車倒地
    ，因而受有右側髖部挫傷、雙肘部挫傷等傷害。詎乙○○駕
    駛上揭自小客車肇事，致丙○○受傷後，竟基於駕車肇事逃
    逸之犯意，不僅未下車察看，且為逃避肇事責任，而未報警
    處理或救助倒地受傷之人或將受傷之人送醫救治，並靜候警
    察前往處理，仍逕自駕駛該自小客車逃離現場。嗣經路人提
    供乙○○上開自小客車車牌號碼，為警循線查獲上情。
二、案經丙○○訴由臺中市警察局第二分局報請臺灣臺中地方法
    院檢察署檢察官偵查起訴。
    理  由
壹、證據能力部分：
    按被告以外之人（包括證人、鑑定人、告訴人、被害人及共
    同被告等）於審判外之陳述雖不符刑事訴訟法第159條之1至
    之4等4條之規定，而經當事人於審判程序同意作為證據，法
    院審酌該言詞陳述或書面陳述作成時之情況，認為適當者，
    亦得為證據；當事人、代理人或辯護人於法院調查證據時，
    知有刑事訴訟法第159條第1項不得為證據之情形，而未於言
    詞辯論終結前聲明異議者，視為有前項之同意，同法第159
    條之5定有明文。立法意旨在於傳聞證據未經當事人之反對
    詰問予以核實，原則上先予排除。惟若當事人已放棄反對詰
    問權，於審判程序中表明同意該等傳聞證據可作為證據；或
    於言詞辯論終結前未聲明異議，基於尊重當事人對傳聞證據
    之處分權，及證據資料愈豐富，愈有助於真實發見之理念，
    且強化言詞辯論主義，使訴訟程序得以順暢進行，上開傳聞
    證據亦均具有證據能力。查檢察官、被告對於本案卷內相關
    證人之證述、文書卷證資料之證據能力，並未就有合於刑事
    訴訟法第159條第1項不得為證據之情形於本院言詞辯論終結
    前聲明異議，且上述證人之證述、文書卷證資料亦經本院於
    審理期日逐一提示、朗讀，並告以要旨，本院復審酌相關證
    人證述筆錄製成、文書卷證資料取得，並無證據顯示有何違
    背程序規定情事，依據上述之說明，均應具有證據能力。
貳、實體理由：
一、訊據被告乙○○對於上揭犯罪事實欄所載之犯罪於原審法院
    審理、本院審理中皆為自白認罪供述。且被告上開自白認罪
    供述，核與證人即告訴人丙○○分別於警詢（警卷第5至7頁
    ）、偵查中（偵查卷第4至6頁）所指證情節相符，並有道路
    交通事故現場圖、道路交通事故調查報告表(一)、(二)、道路交
    通事故初步分析研判表、「中國醫藥大學附設醫院」出具之
    診斷證明書、事故現場及車損照片等附卷（警卷第11至29、
    33頁）可稽，堪認被告上開自白認罪供述核與本案客觀事實
    相符，堪以採為本案斷罪之依據。
二、次按汽車行駛時，駕駛人應注意車前狀況，並隨時採取必要
    之安全措施，道路交通安全規則第94條第3項定有明文。被
    告駕駛上開自小客車自應遵循上揭交通規定，參以本件被告
    肇事當時天氣晴、日間有自然光線、柏油路面無缺陷、無障
    礙物、視距良好等一切情狀，並無不能注意之情事，有道路
    交通事故調查報告表(一)在卷足資佐證，並無不能注意之情事
    ，詎被告因精神狀況不佳，疏未注意車前狀況，並採取隨時
    停車必要之安全措施，致所駕駛車輛不慎撞及右前方由丙○
    ○所騎乘之機車，致丙○○人車倒地，受有上揭傷害，被告
    自應負過失責任。而丙○○因此車禍受有右側髖部挫傷、雙
    肘部挫傷等傷害，有上開「中國醫藥大學附設醫院」診斷證
    明書可稽，被告之過失行為與告訴人之傷害間，具有相當因
    果關係，足以認定。
三、再按道路交通事故之發生，常非於己之鄰親家里，時有告救
    不能情事，乃科以肇事者須即採取救護或其他必要措施，並
    應向警察機關報告之法定義務，以防因就醫延誤致生無謂傷
    亡，並俾得通知傷亡者家屬到場，以明責任，是凡肇事人於
    行車肇事致人受傷或死亡，未即採取救護或其他必要措施，
    並向警察機關報告，即駕車逃逸者，均應依該規定處罰，至
    其嗣後是否受刑事訴追及已否與被害人達成民事和解，賠償
    損失，對其應受處罰乙節，並不生影響，職是之故，汽機車
    駕駛人駕駛汽機車肇事，不論其責任之歸屬為何，即有義務
    留在肇事現場，採取救護或其他必要措施，並向警察機關報
    告，以維護他人之生命與其他用路人之交通安全，其立法目
    的，既係促使駕駛人於肇事致死傷後，能對被害人即時救護
    ，報告警察機關，以減少死傷，是該罪之成立祇以行為人有
    駕駛動力交通工具肇事，致人死傷而逃逸之事實為已足，至
    行為人之肇事有否過失，則非所問，最高法院著有92年度臺
    上字第4468號刑事判決可資參照。徵諸卷附道路交通事故現
    場圖、現場及車損照片，被告係於車輛行進之際，所駕駛車
    輛右前方擦撞到丙○○所騎乘機車，丙○○機車行進位置及
    方向仍在被告車輛行進時前方得注意之視線範圍內，且機車
    行進間仍有相當之動力，現場亦遺有長達21公尺之機車刮地
    痕，又依車損照片所示，兩車撞擊痕跡明顯，被告車輛右前
    車頭方向燈殼及丙○○機車後車燈殼均有破損，益見撞擊力
    道非輕，二車擦撞情狀顯非無從察覺，被告前於偵查中辯稱
    不知有撞倒人云云，不足採信，被告於駕車肇事造成丙○○
    受傷後，竟未採取救護、報警處理或為其他必要措施，即逕
    行駕車離去，嗣為警查獲，肇事逃逸之行為，甚為灼然，洵
    堪認定。
四、是綜上所述，本件事證明確，被告上開犯罪，堪以認定，應
    依法予以論科。
五、核被告乙○○駕車過失肇事致丙○○受傷並逃離現場之所為
    ，係犯刑法第284條第1項前段之過失傷害罪、同法第185條
    之4之肇事逃逸罪。又被告所犯上開二罪，其中肇事逃逸罪
    屬故意犯，過失傷害罪部分則屬過失犯行，犯意各別，行為
    互殊，應予分論併罰。爰審酌被告疲勞駕駛致未注意車前狀
    況之過失，追撞丙○○騎乘機車而肇事，顯為本件交通事故
    之主要肇事因素，又造成丙○○受有上開傷勢，危及道路交
    通安全，再觀之丙○○所騎乘機車倒地後之刮地痕高達21公
    尺，顯見被告駕車自後追撞丙○○所騎乘機車之力量強大，
    在丙○○受此撞擊人車倒地後，竟未予救護即駕車逃逸，棄
    丙○○於不顧，對丙○○生命、身體造成相當程度之危害，
    如此漠視用路人人身安全之舉動，當具有較高之可責惡性，
    更者，被告在原審法院審理中與丙○○成立調解〈原審法院
    98年度司中調字第245號調解程序筆錄〉，依該調解筆錄，
    在本院審理本案之前，被告應於98年1月10日應給付丙○○3
    萬元、98年8月10日與98年9月10日各給付1萬元，復拒不履
    行，此並據丙○○於本院審理中陳述在卷，是綜上情節，被
    告上開犯罪已不宜予以輕判等一切理由，分別就被告犯上開
    二罪量處有期徒刑三月、九月，並定應執行刑為有期徒刑十
    一月，資以懲儆。
六、原審判決，以被告犯上述過失傷害、肇事逃逸二罪事證明確
    ，依據刑事訴訟法第273條之1第1項、第299條第1項前段，
    刑法第185條之4、第284條第1項前段、第41條第1項前段，
    刑法第1條之1等規定予以論科，並審酌上情，就被告犯過失
    傷害、肇事逃逸二罪各為量處拘役五十五日、有期徒刑六月
    ，均諭知易科罰金之折算標準，復依刑法第74條第1項第1款
    、第2項第3款、第3項等規定為附條件緩刑宣告之認事用法
    ，雖非無見。惟查：被告雖無前科犯罪紀錄，惟本案係因被
    告疲勞駕駛致未注意車前狀況之過失，追撞丙○○騎乘機車
    而肇事，顯為本件交通事故肇事主要因素，又造成丙○○受
    有上開傷勢，危及道路交通安全，且丙○○所騎乘機車遭被
    告所駕車輛撞擊倒地後之刮地痕高達21公尺，顯見被告駕車
    自後追撞丙○○所騎乘機車之力量強大，丙○○將受有重度
    傷害之可能，已為被告所得預知，被告復駕車逃逸，此漠視
    用路人人身安全之舉動，當具較高之可責惡性，更者，被告
    在原審法院審理中與丙○○成立調解，在本院審理本案之前
    ，被告應於98年1月10日應給付丙○○3萬元、98年8月10日
    與98年9月10日各給付1萬元，復拒不履行，綜此情節，被告
    上開犯二罪已不宜予以輕判，原審判決就被告犯上開二罪，
    僅量處拘役五十五日、有期徒刑六月，復就上開二罪予以附
    條件緩刑宣告之量刑自屬過輕，檢察官據丙○○具狀請求以
    被告於偵查中未承認犯罪，犯後尚未履行調解條件，原審判
    決量刑過輕為由提起上訴，即屬可採，為有理由，應由本院
    將原審判決予以撤銷，另為適當之判決。
據上論結，應依刑事訴訟法第369條第1項前段、第364條、第299
條第1項前段，刑法第185條之4、第284條第1項前段、第51條第
5款，判決如主文。
本案經檢察官甲○○到庭執行職務。
中    華    民    國    98    年    10    月    8     日
            刑事第三庭    審判長法  官  王  增  瑜
                                法  官  吳  進  發
                                法  官  梁  堯  銘
以上正本證明與原本無異。
過失傷害罪部分不得上訴；其餘部分得上訴。
如不服本判決應於收受送達後10日內向本院提出上訴書狀，其未
敘述上訴之理由者，並得於提起上訴後10日內向本院補提理由書
（均須按他造當事人之人數附繕本）「切勿逕送上級法院」。
                                書記官  陳  玫  伶
中    華    民    國    98    年    10    月    8     日


司法院資訊處製作；財團法人民間司法改革基金會備份。
